最高法院刑事判決　　　　　　一○○年度台上字第四三二九號
上　訴　人　李讚峰
上列上訴人因強盜等罪案件，不服台灣高等法院台南分院中華民
國一００年六月九日第二審判決（一００年度上訴字第四二四號
，起訴案號：台灣嘉義地方法院檢察署九十九年度毒偵字第一六
二七、一七五六號，九十九年度速偵字第一九二號，九十九年度
偵字第八三三五、八三三六號），提起上訴，本院判決如下：
    主  文
上訴駁回。
    理  由
一、強盜部分：
按刑事訴訟法第三百七十七條規定：上訴於第三審法院，非以判
決違背法令為理由不得為之；是提起第三審上訴，應以原判決違
背法令為理由，係屬法定要件；如果上訴理由書狀並未依據卷內
訴訟資料具體指摘原判決不適用何種法則或如何適用不當，或所
指摘原判決違法情事顯與法律規定得為第三審上訴理由之違法情
形不相適合時，均應認其上訴為違背法律上之程式，予以駁回。
本件原判決關於強盜部分，維持第一審論處上訴人李讚峰共同犯
強盜罪刑（累犯，處有期徒刑陸年，並應於刑之執行前，令入勞
動場所強制工作參年）之判決，駁回上訴人在第二審之上訴，已
詳敘其調查證據之結果及證據取捨並認定事實之理由。從形式上
觀察，原判決並無違背法令之情形。上訴人之上訴意旨略以：被
害人陳茂枝就案發時，上訴人係負責把風、或上訴人捉住伊雙手
，由華棋文強盜伊手上戒指、或係華棋文捉住伊雙手，而由上訴
人下手強盜等，前後證述不一；況依行政院國軍退除役官兵輔導
委員會台中榮民總醫院嘉義分院（下稱台中榮總嘉義分院）陳茂
枝之急診護理紀錄單，其上「前次病史」載有「923.20手挫傷」
，則陳茂枝是否係假藉前次之外傷作為案發當日被強盜時有受傷
之證據？原審未詳為調查，遽採陳茂枝之指訴，為不利上訴人之
認定，有證據調查未盡之違法。又陳茂枝於第一審審理中已改稱
手上戒指係為活動式並非固定，原判決竟認陳茂枝之戒指係二邊
合起來，上訴人不可能瞬間將之拔取，而認上訴人所為並非搶奪
而係強盜，採證有違證據法則等語。
惟查：原判決於理由欄依憑陳茂枝於警詢、第一審審理中關於如
何被強取左手無名指上戒指之證述，陳茂枝雙手受傷之照片，台
中榮總嘉義分院函及所附陳茂枝病歷摘要報告（上載「就醫日期
」99．10．9 《即案發日》左手背、無名指及右手腕均有外傷）
等證據，詳為說明上訴人有原判決事實欄所載由華棋文騎機車載
上訴人，上訴人假藉問路以強暴方法強取陳茂枝手上之戒指，華
棋文在旁把風之共同強盜犯行之認定理由，並就上訴人否認強盜
辯稱陳茂枝手指之戒指係活動式，伊係趁陳茂枝不注意未及反抗
瞬間拔取該戒指，伊係搶奪並非強盜等語，以陳茂枝之戒指雖係
二邊合起來之活動式，但因長期配戴硬化，平時即難以拔下，況
案發當時，陳茂枝手握在殘障機車把手上，上訴人自不可能瞬間
將戒指拔取，且陳茂枝及華棋文均證述陳茂枝當時有反抗，而陳
茂枝因而受傷亦有照片及病歷報告可稽，因認上訴人上開辯解，
要非可取，予以指駁。復說明陳茂枝就華棋文是否有參與強盜，
或僅在旁把風，前後證述雖未盡一致，但上訴人及華棋文於偵查
及第一審審理中均供述，係上訴人下手拔取陳茂枝左手戒指之認
定理由。經核俱與卷內資料相符，原判決並無證據調查未盡及採
證違背證據法則之違法。至上開醫院陳茂枝之急診紀錄單內「前
次病史」雖載有「923.20手挫傷」，但其日期、受傷部位均與本
件不同，顯與本件無關。上訴意旨係徒憑己見，就原審採證認事
職權之適法行使及原判決已明白論斷之事項，重為事實上之爭執
，俱非適法之第三審上訴理由。應認上訴人關於強盜部分之上訴
違背法律上之程式，予以駁回。
二、搶奪部分：
查第三審上訴書狀，應述上訴之理由，其未述者，得於提起
上訴後十日內補提理由書於原審法院，已逾上述期間，而於第三
審法院未判決前，仍未提出上訴理由書狀者，第三審法院應以判
決駁回之，刑事訴訟法第三百八十二條第一項、第三百九十五條
後段規定甚明。原判決另維持第一審論處上訴人搶奪罪刑（累犯
，處有期徒刑壹年壹月，並應於刑之執行前，令入勞動場所強制
工作參年）之判決，駁回上訴人在第二審之此部分上訴，上訴人
不服原審判決，於民國一００年六月二十三日提起上訴，未聲明
一部上訴，視為全部上訴，上訴人就此部分提起上訴，並未敘述
其理由，嗣上訴人補提之上訴理由狀，係僅針對所犯強盜罪部分
為指摘，就所犯搶奪罪部分，亦未敘述其理由，迄今逾期已久，
於本院未判決前仍未提出，依上開規定，其搶奪部分之上訴自非
合法，予以駁回。
據上論結，應依刑事訴訟法第三百九十五條，判決如主文。
中    華    民    國  一○○  年    八    月    四    日
                      最高法院刑事第四庭
                          審判長法官  林  永  茂  
                                法官  蘇  振  堂  
                                法官  林  立  華  
                                法官  蔡  國  在  
                                法官  陳  春  秋  
本件正本證明與原本無異
                                      書  記  官  
中    華    民    國  一○○  年    八    月   十二   日
                                                      Ｅ